【裁判字號】    89,上訴,563
【裁判日期】    890531
【裁判案由】    違反槍砲彈藥刀械管制條例
【裁判全文】
臺灣高等法院臺南分院刑事判決          八十九年度上訴字第五六三號        潛
      上  訴  人
      即  被  告  甲  ○  ○
      選任辯護人  黃  厚  誠
右列上訴人因槍砲彈藥刀械管制條例案件，不服臺灣臺南地方法院八十九年度訴字第
三四號中華民國八十九年三月二十日第一審判決（起訴案號：臺灣臺南地方法院檢察
署八十八年度偵字第一四○二五號），提起上訴，本院判決如左：
      主      文
原判決撤銷。
甲○○未經許可持有空氣槍，累犯，處有期徒刑壹年貳月，併科罰金新台幣伍萬元，
罰金如易服勞役，以銀元佰元即新台幣玖佰元折算壹日。扣案空氣長槍壹把（槍枝
管制編號0000000000號）、二氧化碳鋼瓶壹個及鋼珠捌顆，均沒收。
      事      實
一、甲○○曾於民國（下同）八十七年四月間因違反麻醉藥品管理條例案件，經臺灣
    臺南地方法院判處有期徒刑四月確定，於八十七年六月十九日易科罰金執行完畢
    ，猶不知悔改，復自八十四年間起，即未經許可持有以二氧化碳鋼瓶內氣體為動
    力發射鋼珠，具有殺傷力之空氣長槍一把，並藏放於台南市○○路○段一二二巷
    六八弄十四號住處。嗣於八十八年十一月十二日凌晨三時三十五分許，攜帶前開
    空氣長槍外出，在台南市○○街七十二號前，為警臨檢查獲，並扣得具殺傷力之
    空氣長槍一把、二氧化碳鋼瓶一個及鋼珠八顆。
二、案經內政部警政署水上警察局第四警察隊移送臺灣臺南地方法院檢察署檢察官偵
    查起訴。
      理      由
一、前開事實，業據上訴人即被告甲○○坦承不諱，並有空氣長槍一把、二氧化碳鋼
    瓶一個及鋼珠八顆扣案足資佐證。又扣案空氣長槍乙把經送請內政部警政署刑事
    警察局鑑定結果，認為該長槍經裝填氣體及子彈發射試測，單位面積動能達四二
    ．二五焦耳／平方公分，依有關單位研究二十焦耳／平方公分動能即足以穿入人
    體皮肉層，有內政部警政署刑事警察局八十八年十一月十八日刑鑑字第一二○二
    五三號鑑驗通知書及所附之槍彈測試紀錄表附卷可稽，顯然具有殺傷力，極臻明
    確。又被告於本院審理中雖主張扣案之八顆彈丸，乃不具殺傷力之ＢＢ彈，而非
    鋼珠云云，惟經本院調取扣案物品勘驗結果，確認為鋼珠無誤，屬金屬彈丸。故
    被告違反槍砲彈藥刀械管制條例犯行，事證明確，洵堪認定。
二、核被告所為，係犯槍砲彈藥刀械管制條例第八條第四項之未經許可持有空氣槍罪
    ，及同條例第十二條第四項之未經許可持有彈藥罪。被告以一行為同時觸犯上開
    二罪，為異種類想像競合犯，應依刑法第五十五條規定從一重按未經許可持有空
    氣槍罪處斷。又未經許可持有空氣槍罪，其持有乃為行為之繼續，而非狀態之繼
    續，亦即一經非法持有魚槍，該罪雖告成立，但其完結，須至持有行為終了時為
    止，故犯此罪，應依持有行為終了時之法律論處，且有無累犯之適用，應以其持
    有行為終了時，是否在前案有期徒刑執行完畢五年以內定之。被告持有上開空氣
    槍之行為終了時為八十八年十一月十二日，斯時之槍砲彈藥刀械管制條例既未修
    正，自無新舊法比較問題。又被告曾於八十七年四月間因違反麻醉藥品管理條例
    案件，經原審法院判處有期徒刑四月確定，於八十七年六月十九日易科罰金執行
    完畢，有臺灣臺南地方法院檢察署刑案資料查註紀錄表在卷可按，於五年之內再
    犯本件有期徒刑以上刑之案件，為累犯，應依刑法第四十七條規定加重其刑。
    被告選任辯護人辯稱：本件有刑法第二條第一項規定之適用及被告不構成累犯乙
    節，應係誤解法律規定所致，委不足採。原審因予論罪科刑，固非無見。惟查扣
    案之空氣長槍係以二氧化碳鋼瓶內氣體為動力發射鋼珠，原判決事實欄認係以二
    氧化碳鋼瓶內氣體為發射動力，未敘及鋼珠，自有未洽；且未論以同條例第十二
    條第四項之未經許可持有子彈罪；被告以一行為同時觸犯上開二罪，屬異種類想
    像競合犯，應依刑法第五十五條規定，從一重按未經許可持有空氣槍罪處斷，亦
    有不當。被告上訴意旨，指摘原判決量刑過重，雖無足取。但原判決既有可議，
    自屬無可維持，應由本院撤銷改判之。爰審酌被告之品行、犯罪動機、目的、手
    段、所生危害非鉅及其犯罪後之態度良好等一切情狀，量處有期徒刑壹年貳月，
    併科罰金新台幣五萬元，並就罰金部分諭知如易服勞役以銀元三佰元即新台幣九
    佰元折算壹日之標準，以資懲儆。又被告係犯槍砲彈藥刀械管制條例第八條第四
    項之罪名，依同條例第十九條第一項之規定，本應於刑於執行完畢或赦免後，令
    入勞動場所，強制工作三年，惟依八十七年十二月十八日所公布大法官會議釋字
    第四七一號解釋意旨，犯槍砲彈藥刀械管制條例第十九條第一項所列舉之罪，如
    依個案情節不符比例原則，即不得適用該條例宣告保安處分。本件所查扣空氣槍
    乙把、鋼珠僅八顆，並非制式槍彈，威力有限，本院衡酌結果，認無宣告保安處
    分之必要，併此敘明。扣案之空氣槍一把及鋼珠八顆、二氧化碳鋼瓶一個，均為
    違禁物，應依刑法第三十八條第一項第一款之規定宣告沒收。被告辯護人請求對
    於被告為緩刑之宣告，本院鑑於目前治安不佳，持有槍械，危害社會甚鉅，認不
    宜為緩刑之諭知。
四、據上論斷，應依刑事訴訟法第三百六十九條第一項前段、第三百六十四條、第二
    百九十九條第一項前段，槍砲彈藥刀械管制條例第八條第四項、第十二條第四項
    ，刑法第十一條前段、第四十七條、第五十五條、第四十二條第二項、第三十八
    條第一項第一款、現行法規所定貨幣單位折算新台幣條例第二條，判決如主文。
本案經檢察官劉欽銘到庭執行職務。
中  華  民  國      八  十  九      年      五      月      三十一      日
                                臺灣高等法院臺南分院刑事第五庭
                                    審判長法官  茆    臺    雲
                                          法官  李    文    福
                                          法官  蔡    長    林
右正本證明與原本無異。
如不服本判決，應於判決送達後十日內向本院提出上訴狀，其未敘述理由者並應於提
出上訴狀後十日內向本院補提理由書（應附繕本）。
                                    法院書記官  李    培    薇
中  華  民  國      八  十  九      年      六      月        一        日
附錄本案論罪科刑法條全文：
槍砲彈藥刀械管制條例第八條
未經許可製造、販賣或運輸鋼筆槍、瓦斯槍、麻醉槍、獵槍或空氣槍者，處五年以上
有期徒刑，併科新臺幣七百萬元以下罰金。
未經許可，轉讓、出租或出借前項所列槍枝者，處三年以上十年以下有期徒刑，併科
新臺幣七百萬元以下罰金。
意圖供自己或他人犯罪之用，而犯前二項之罪者，處無期徒刑或七年以上有期徒刑，
併科新臺幣一千萬元以下罰金。
未經許可，持有、寄藏或意圖販賣而陳列第一項所列槍枝者，處一年以上七年以下有
期徒刑，併科新臺幣七百萬元以下罰金。
第一項至第三項之未遂犯罰之。


司法院資訊處製作；財團法人民間司法改革基金會備份。
